---
title: "Módulo 01: Modelos Lineales"
format: html
editor_options: 
  chunk_output_type: console
---

## Instalación de librerías

```{r}

```


## Activación de librerías
```{r}
library(openxlsx)
library(tidyverse)
library(performance)
library(JWileymisc)
```


# 1. MODELOS LINEALES

## 1.1. Ejemplo 01 ----------------------------------------------------------------

**Porcentaje de cobertura vegetal de cactus en función de los años**

*Artículo:* Liang, M., Feng, X., & Gornish, E. S. (2021). Rainfall pulses mediate long‐term plant community compositional dynamics in a semi‐arid rangeland. Journal of Applied Ecology, 58(4), 708-717.

*Variables:* 
Var explicativa: YEAR (Año)
Var respuesta: COV (%Cobertura)

*Preguntas a responder:* 
- ¿Cuáles la relación que existe entre el paso de los años y el porcentaje de cobertura vegetal del grupo Cactaceae? 

- ¿Qué tanto explica el paso de los años las variaciones en cobertura vegetal del grupo Cactaceae?

- ¿Qué efecto tiene el paso de un año sobre el porcentaje de cobertura vegetal del grupo Cactaceae?

### 1.1.A. Preliminares

```{r}
# Carga de la base de datos "paper1-rainfall-expulse.xlsx"
rfx <- read.xlsx("Clases/C1 - Modelos Lineales/Datos/paper1-rainfall-expulse.xlsx")

# Extracción de la información
rfx_2 <- rfx %>%
  group_by(pfg, YEAR) %>%
  summarise(
    COV = mean(cover, na.rm = TRUE),
    SD = mean(sd, na.rm = TRUE),
    SE = mean(se, na.rm = TRUE)
  ) %>%
  filter(pfg %in% c("CHOLLA", "OTHCACTUS")) %>%
  mutate(pfg = fct_recode(pfg,
    "Cholla" = "CHOLLA",
    "Other cacti" = "OTHCACTUS"
  ))

# Exploración del gráfico mostrado en el artículo
 rfx_2 %>%
  ggplot(aes(x = YEAR, y = COV, color = pfg)) +
  geom_line(color = "gray60", aes(group = pfg), lwd = 0.7) +
  geom_errorbar(aes(ymin = (COV - SE), ymax = (COV + SE)),
    alpha = 0.35, width = 0
  ) +
  geom_point(size = 3, shape = 21, fill = "white", stroke = 1) +
  geom_smooth(aes(lty = pfg),
    method = "lm", 
    formula = y ~ x + poly(x, 2),
    se = FALSE, lwd = 1.2
  ) +
  scale_linetype_manual(values = c(2, 1)) +
  scale_x_continuous(breaks = seq(1950, 2020, 10)) +
  scale_color_manual(values = c("#8a4715", "#f0b165")) +
  labs(x = "Year", y = "Cacti cover (%)", lty = "", color = "") +
  theme_test() +
  theme(
    legend.position = c(0.15, 0.95),
    legend.background = element_blank()
  ) +
  # facet_wrap(~pfg)+
  annotate(geom = "text", label="italic(R) ^ 2 == 0.090", 
           x=1995, y=3.5, parse =TRUE, color="#8a4715", size = 5)+
   annotate(geom = "text", label="italic(R) ^ 2 == 0.353", 
           x=1995, y=0.5, parse =TRUE, color="#f0b165", size = 5)

```

### 1.1.B. Creación de modelos lineales

```{r}
# Modelo lineal (Cylindropuntia spp. - Cholla)
mod1_lm_ch <- lm(COV ~ YEAR, data= rfx_2 %>% filter(pfg == "Cholla")) 
summary(mod1_lm_ch)

# Modelo lineal (otros cactus)
mod1_lm_oc <- lm(COV ~ YEAR, data= rfx_2 %>% filter(pfg == "Other cacti")) 
summary(mod1_lm_oc)

# Modelo cuadrático (no lineal) (Cylindropuntia spp. - Cholla)
mod1_cuad_ch <- lm(COV ~ YEAR + poly(YEAR,2), data= rfx_2 %>% filter(pfg == "Cholla")) 
summary(mod1_cuad_ch)

# Modelo cuadrático (no lineal) (otros cactus)
mod1_cuad_oc <- lm(COV ~ YEAR + poly(YEAR,2), data= rfx_2 %>% filter(pfg == "Other cacti")) 
summary(mod1_cuad_oc)
```


### 1.1.C. Asunciones teóricas

```{r}
# Chequeo global
check_model(mod1_lm_ch)
check_model(mod1_lm_oc)

# A1: Variable dependiente numérica continua 
# A2: Linealidad de la relación (Gráfico Residuales Est. vs Valores ajustados)
qplot(x=YEAR, y=COV, data= rfx_2 %>% filter(pfg == "Cholla"))+geom_smooth()
qplot(x=YEAR, y=COV, data= rfx_2 %>% filter(pfg == "Other cacti"))+geom_smooth()

check_model(mod1_lm_ch, check = "linearity")
check_model(mod1_lm_oc, check = "linearity")

# A3: Normalidad de los residuales (Shapiro)
check_normality(mod1_lm_ch)
check_normality(mod1_lm_oc)

# A4: Independencia de los residuales
# A5: Homocedasticidad de los residuales (Breusch-Pagan test)
check_heteroscedasticity(mod1_lm_ch)
check_heteroscedasticity(mod1_lm_oc)

# A6: Ausencia de valores influyentes (Distancia de Cook)
check_outliers(mod1_lm_ch)
check_outliers(mod1_lm_oc)
```

### 1.1.D. Comparación de distribuciones de probabilidades

```{r}
comp1 <- 
  testDistribution(rfx_2 %>% filter(pfg == "Cholla") %>% pull(COV), 
    distr="normal", 
    extremevalues="empirical")
plot(comp1)

comp2 <- 
  testDistribution(rfx_2 %>% filter(pfg == "Other cacti") %>% pull(COV), 
    distr="normal", 
    extremevalues="empirical")
plot(comp2)
```

## 1.2. Ejemplo 02 ----------------------------------------------------------------

```{r}

```


## 1.3. Ejemplo 03 ----------------------------------------------------------------

```{r}

```


# 2. REGRESIONES LOGARÍTMICAS:


## 2.1. Ejemplo 04 ----------------------------------------------------------------

```{r}

```


# 3. REGRESIÓN LINEAL PONDERADA (WLS):


## 3.1. Ejemplo 05 ----------------------------------------------------------------

```{r}

```


