---
title: "Módulo 01: Modelos Lineales"
format: html
editor_options: 
  chunk_output_type: console
---

## Instalación de librerías

```{r}
remotes::install_github("strengejacke/strengejacke")
remotes::install_github("easystats/easystats")

install.packages("openxlsx")
install.packages("tidyverse")
install.packages("JWileymisc")
install.packages("ggpmisc")
install.packages("ggpubr")
install.packages("GGally")
install.packages("glmnet")

```


## Activación de librerías
```{r}
library(openxlsx)
library(tidyverse)
library(JWileymisc)
library(ggpmisc)
library(easystats)
library(performance)
library(report)
library(strengejacke)
library(sjPlot)
library(ggpubr)
library(GGally)
library(glmnet)
```

## Funciones adicionales para el curso

```{r}
regresiones_ggpmisc <- function(x) {
  require(ggpmisc)
  formula <- y ~ x
  x +
  stat_fit_deviations(formula = formula, colour = "#ff4800") +
  stat_poly_line(formula = formula, color="black", se=FALSE) +
  stat_poly_eq(use_label(c("eq", "adj.R2","F", "P")), formula = formula)+
  theme_minimal()
}


log_plots <- function(datos, X, Y){
   # Evaluar los nombres de las columnas
  X <- substitute(X)
  Y <- substitute(Y)
  
  G1<-qplot(data=datos,  x=!!X, y=!!Y)+ggtitle("y~x")
  G2<-qplot(data=datos,  x=!!X, y=log(!!Y))+ggtitle("log(y)~x")
  G3<-qplot(data=datos,  x=log(!!X), y=!!Y)+ggtitle("y~log(x)")
  G4<-qplot(data=datos,  x=log(!!X), y=log(!!Y))+ggtitle("log(y)~log(x)")
  
  ggpubr::ggarrange(G1, G2, G3, G4)
}
```


# 1. MODELOS LINEALES

Como dato general, les sugiero establecer siempre el **esquema analítico** antes de realizar sus procedimientos de modelamiento. Con ello dejan claro el paso a paso a seguir:

1. Modificaciones Preliminares de la base de datos (de requerirse)

2. Revisión de las asunciones teóricas I 
(aquellas posibles de realizar antes del modelo)

3. Creación de modelos

4. Revisión de las asunciones teóricas II 
(aquellas posibles de realizar posterior al modelo)

5. Comparativa de modelos y revisión de métricas de desempeño (performance)

6. Generación de gráficos predictivos

7. Resumen estadístico y reporte de resultados

## 1.1. Ejemplo 01 ----------------------------------------------------------------

**Porcentaje de cobertura vegetal de cactus en función de los años**

*Artículo:* Liang, M., Feng, X., & Gornish, E. S. (2021). Rainfall pulses mediate long‐term plant community compositional dynamics in a semi‐arid rangeland. Journal of Applied Ecology, 58(4), 708-717. [link](https://besjournals.onlinelibrary.wiley.com/doi/abs/10.1111/1365-2664.13780)
[link2](https://sci-hub.se/10.1111/1365-2664.13780)

*Variables:* 
Var explicativa: YEAR (Año)
Var respuesta: COV (%Cobertura)

*Preguntas a responder:* 
- ¿Cuáles la relación que existe entre el paso de los años y el porcentaje de cobertura vegetal del grupo Cactaceae? 

- ¿Qué tanto explica el paso de los años las variaciones en cobertura vegetal del grupo Cactaceae?

- ¿Qué efecto tiene el paso de un año sobre el porcentaje de cobertura vegetal del grupo Cactaceae?

### 1.1.A. Preliminares

```{r}
# Carga de la base de datos "paper1-rainfall-expulse.xlsx"
rfx <- read.xlsx(file.choose())

# Extracción de la información
rfx_2 <- rfx %>%
  group_by(pfg, YEAR) %>%
  summarise(
    COV = mean(cover, na.rm = TRUE),
    SD = mean(sd, na.rm = TRUE),
    SE = mean(se, na.rm = TRUE)
  ) %>%
  ungroup() %>% 
  filter(pfg %in% c("CHOLLA", "OTHCACTUS")) %>% 
  mutate(pfg = as.factor(pfg)) 

rfx_2 <- rfx_2 %>%
  mutate(pfg = fct_recode(pfg,
    "Cholla" = "CHOLLA",
    "Other cacti" = "OTHCACTUS"
  ))

# Exploración del gráfico mostrado en el artículo
 rfx_2 %>%
  ggplot(aes(x = YEAR, y = COV, color = pfg)) +
  geom_line(color = "gray60", aes(group = pfg), lwd = 0.7) +
  geom_errorbar(aes(ymin = (COV - SE), ymax = (COV + SE)),
    alpha = 0.35, width = 0
  ) +
  geom_point(size = 3, shape = 21, fill = "white", stroke = 1) +
  geom_smooth(aes(lty = pfg),
    method = "lm", 
    formula = y ~ x + poly(x, 2),
    se = FALSE, lwd = 1.2
  ) +
  scale_linetype_manual(values = c(2, 1)) +
  scale_x_continuous(breaks = seq(1950, 2020, 10)) +
  scale_color_manual(values = c("#8a4715", "#f0b165")) +
  labs(x = "Year", y = "Cacti cover (%)", lty = "", color = "") +
  theme_test() +
  theme(
    legend.position = c(0.15, 0.95),
    legend.background = element_blank()
  ) +
  facet_wrap(~pfg)+
  annotate(geom = "text", label="italic(R) ^ 2 == 0.090", 
           x=1995, y=3.5, parse =TRUE, color="#8a4715", size = 5)+
   annotate(geom = "text", label="italic(R) ^ 2 == 0.353", 
           x=1995, y=0.5, parse =TRUE, color="#f0b165", size = 5)

```

```{r}
# Exploración extra: Comparación de distribuciones de probabilidades

comp1 <- ...

comp2 <- ...
```

### 1.1.B. Creación de modelos lineales

```{r}
# Modelo lineal (Cylindropuntia spp. - Cholla)
mod1_lm_ch <- ...

# Modelo lineal (otros cactus)
mod2_lm_oc <- ...

# Modelo cuadrático (no lineal) (Cylindropuntia spp. - Cholla)
mod3_cuad_ch <- ...

# Modelo cuadrático (no lineal) (otros cactus)
mod4_cuad_oc <- ...

```

### 1.1.C. Asunciones teóricas

```{r}
# Chequeo global


# A1: Variable dependiente numérica continua 


# A2: Linealidad de la relación (Gráfico Residuales Est. vs Valores ajustados)



# A3: Normalidad de los residuales (Shapiro)


# A4: Independencia de los residuales



# A5: Homocedasticidad de los residuales (Breusch-Pagan test)



# A6: Ausencia de valores influyentes (Distancia de Cook)


```

### 1.1.E. Performance y comparativa de modelos

```{r}
# Para Cylindropuntia spp. - Cholla



# Para Otros cactus



```

### 1.1.F. Gráficos

```{r}
g1 <- ...


```

### 1.1.G. Resultados y reporte

```{r}


```

## 1.2. Ejemplo 02 ----------------------------------------------------------------

**Datos de concentración de nutrientes de metales pesados**

Con estos modelos nos centraremos en cómo se descarta la generación de un modelo lineal cuando las variables no son adecuadas para ello.

*Database:* SAMBANDH BHUSAN DHAL. (2022). Heavy Metal Nutrient Concentration data. https://doi.org/10.5281/zenodo.7317974
[link](https://zenodo.org/record/7317974#.ZA5_GZGZND8)

*Variables:* 
Ca: Calcio
Mg: Magnesio
Na: Sodio
K: Potasio
B: Boro
CO_3:Trióxido de carbono
HCO_3:Bicarbonato
SO_4: Sulfato 
Cl: Cloro
NO_3N: Nitrato como nitrógeno
P: Fósforo
pH: Potencial de Hidrógenp
cond_umhos/cm: Conductividad µMhos/cm
hardness_grains_CaCO_3: Dureza del suelo Carbonato de Calcio
hardness_ppm: Dureza del suelo ppm
Fe: Hierro
Zn: Zinc
Mn: Manganeso
Cu: Cobre
CB: Centibar

*Preguntas a responder:* 
- ¿Qué variables fisicoquímicas del suelo están relacionadas con la presencia de Manganeso?

```{r}
# A. Preliminares
mp <- openxlsx::read.xlsx(file.choose()) %>% 
  na.omit() %>%
  as.data.frame()

### Revisión de distribución de var. dependiente
comp3 <- ...

install.packages("fitdistrplus")
library(fitdistrplus)



### Correlograma de variables
corr <- ...
pmat <- ...

install.packages("ggcorrplot")
library(ggcorrplot)


### Inspección de las relaciones lineales entre variables
### independientes vs la var. dependiente
names(mp)
log_plots(mp, Ca, Fe)
log_plots(mp, Mg, Fe)
log_plots(mp, Na, Fe)
log_plots(mp, B, Fe)
log_plots(mp, CO_3, Fe)
log_plots(mp, HCO_3, Fe)
log_plots(mp, SO_4, Fe)
log_plots(mp, Cl, Fe)
log_plots(mp, NO_3N, Fe)
log_plots(mp, P, Fe)
log_plots(mp, pH, Fe)
log_plots(mp, `cond_umhos/cm`, Fe)
log_plots(mp, hardness_grains_CaCO_3, Fe)

# B. Creación de modelos
mod7 <- ...


# D. Performance y comparativa de modelos



# C. Asunciones teóricas



# E. Gráficos



# F. Resultados y reporte



```


# 2. REGRESIONES LOGARÍTMICAS (corregir linealidad):

## 2.1. Ejemplo 03 ----------------------------------------------------------------

**Relación entre el flujo de NO y N2O en diferentes sustratos**

*Database:* Zachary Payne, Ryan Mushinski, John Poehlmann, Sally Pusede, and Jonathan Raff. 2022. Effects of Vegetation on Fluxes of Nitric Oxide, Nitrogen Dioxide, and Nitrous Oxide in a Mixed Deciduous Forest Clearing. urn:node:ESS_DIVE. doi:10.15485/1902761, version: ess-dive-0f5ddcdae644a8e-20221203T024719864. [link](https://knb.ecoinformatics.org/view/doi%3A10.15485%2F1902761)

*Variables:* 
no_flux_BS: Flujo de NO en suelo desnudo
no2_flux_BS: Flujo de NO2 en suelo desnudo
n2o_Flux_BS: Flujo de N2O en suelo desnudo

no_flux_LV: Flujo de NO en suelo con cobertura vegetal poco densa
no2_flux_LV: Flujo de NO2 en suelo con cobertura vegetal poco densa
n2o_Flux_LV: Flujo de N2O en suelo con cobertura vegetal poco densa

no_flux_DV: Flujo de NO en suelo con cobertura vegetal densa
no2_flux_DV: Flujo de NO2 en suelo con cobertura vegetal densa
n2o_flux_DV: Flujo de N2O en suelo con cobertura vegetal densa

*Preguntas a responder:* 
- ¿Cuál la relación entre NO y NO2 en los diferentes substratos evaluados?

```{r}
# A. Preliminares

names(flux)
flux <- read.csv(file.choose(), sep = ";")

# Explorando las relaciones entre NO y N2O en diferentes sustratos


```

### Bare Soil (BS, suelo desnudo) -------------------------

```{r}
# B. Creación de modelos
modBS <- ... 
modBS_loli <- ...
modBS_lilo <- ...
modBS_lolo <- ...

# D. Performance y comparativa de modelos


# C. Asunciones teóricas


# E. Gráficos
g3 <- ...


# F. Resultados y reporte



```

### Light Vegetation (LV, vegetación poco densa) -------------------------

```{r}
# B. Creación de modelos
modLV <- ...
modLV_loli <- ...
modLV_lilo <- ...
modLV_lolo <- ...

# D. Performance y comparativa de modelos


# C. Asunciones teóricas



# E. Gráficos
g4 <- ...

g5 <- ...


# F. Resultados y reporte


```

# Bonus model: Regresión Segmentada 

```{r}
# Instala el paquete
install.packages("segmented")

# Carga la librería
library(segmented)

# Coloca el modelo lineal
modLV <- ...

# Crea el modelo segmentado 
# a partir del modelo lineal
modLV_seg <- ...

# Resultados


# Extracción de la var. dependiente predicha
prediccion <- ...

```

### Dense Vegetation (DV, vegetación densa) -------------------------

```{r}
# B. Creación de modelos
modDV <- ...
modDV_loli <- ...
modDV_lilo <- ...
modDV_lolo <- ...

# D. Performance y comparativa de modelos


```

# 3. REGRESIÓN LINEAL PONDERADA (WLS) (corregir heterocedasticidad):


## 3.1. Ejemplo 07 ----------------------------------------------------------------

**Diversidad filogenética explicada por la edad**

*Database:* Braun, T., Di Segni, A., BenShoshan, M., Asaf, R., Squires, J. E., Farage Barhom, S., ... & Haberman, Y. (2017). Fecal microbial characterization of hospitalized patients with suspected infectious diarrhea shows significant dysbiosis. Scientific reports, 7(1), 1088..
[link](https://www.nature.com/articles/s41598-017-01217-1)
[link](https://www.researchgate.net/publication/316440732_Fecal_microbial_characterization_of_hospitalized_patients_with_suspected_infectious_diarrhea_shows_significant_dysbiosis)

*Variables:* 
phylo: diversidad filogenética alfa de la microbiota
age: edad

*Preguntas a responder:* 
- ¿Cuál la relación la diversidad filogenética y la edad?

```{r}
# A. Preliminares
phy <- openxlsx::read.xlsx(file.choose())

# B. Creación de modelos
# Creando modelo preliminar
mod_previo  <- ...

# Extrayendo los datos necesarios
resid_abs <- abs(mod_previo$residuals)

y_hat <- mod_previo$fitted.values

# Obteniendo los pesos
mod_w <-lm(resid_abs ~ y_hat)

w <-  1 / mod_w$fitted.values^2

# Generando regresiones LM, NLS, WLS
mod_lm <- ...
mod_poly <- ...
mod_wls <- ...

# D. Performance y comparativa de modelos



# C. Asunciones teóricas



# E. Gráficos
pred<- ...

phy<-...

g6<- ...

# F. Resultados y reporte


```
